【裁判字號】    99,監宣,4
【裁判日期】    990225
【裁判案由】    監護宣告
【裁判全文】
臺灣臺東地方法院民事裁定               99年度監宣字第4號
聲  請  人  甲○○○
相  對  人  乙○○
關  係  人  丙○
上列聲請人聲請對相對人為監護宣告事件，本院裁定如下：
    主    文
宣告乙○○（男，民國○○○年○月○○日生，身分證統一編號
：Ｚ000000000號）為受監護宣告之人。
選定甲○○○（女，民國○○○年○月○日生，身分證統一編號
：Ｚ000000000號）為受監護宣告之人之監護人。
指定丙○（女，民國○○○年○○月○○○日生，身分證統一編
號：Ｚ000000000號）為會同開具財產清冊之人。
聲請程序費用新臺幣壹仟元由受監護宣告之人乙○○負擔。
    理    由
一、聲請意旨略以：聲請人甲○○○之夫即相對人乙○○，於民
    國98年11月16日因騎腳踏車發生車禍，致受有頭部外傷併嚴
    重腦挫傷出血及腦幹功能不良等傷害，雖經延醫診治仍意識
    不清，對外界刺激無反應，須使用鼻胃管、氣管及尿管等器
    具維生，呈現植物人狀態，日常生活起居均須仰賴他人扶助
    ，為此依民事訴訟法第597條之規定，聲請准予裁定宣告相
    對人乙○○為受監護之人，並由聲請人甲○○○為其監護人
    等語。
二、按對於因精神障礙或其他心智缺陷，致不能為意思表示或受
    意思表示，或不能辨識其意思表示之效果者，法院得因本人
    、配偶、四親等內之親屬、最近一年有同居事實之其他親屬
    、檢察官、主管機關或社會福利機構之聲請，為監護之宣告
    ，民法第14條第1項定有明文。經查：
（一）聲請人甲○○○為相對人乙○○之妻，有戶籍謄本在卷足
      憑。而乙○○因上開傷害致不能為意思表示或受意思表示
      之程度乙情，業據其提出財團法人佛教慈濟綜合醫院關山
      分院診斷證明書1紙為證。
（二）本院於99年1月25日至相對人所在地之臺東馬偕醫院加護
      病房，於鑑定人楊國明醫師前就相對人之姓名、年籍等事
      項訊問相對人，然相對人毫無反應，亦無法以睜、閉眼回
      應本院問題，鑑定人則稱：相對人現仍須仰賴呼吸器維繫
      生命徵象，對外界叫喚無反應，應為極重度智能障礙等語
      ，此有本院99年1月25日調查筆錄1份在卷可參。又本件經
      鑑定人鑑定結果認為：相對人因車禍導致昏倒，經花蓮慈
      濟醫院、臺東榮民醫院及臺東馬偕醫院陸續搶救，仍意識
      不清，目前則為顱內出血合併四肢重癱、呼吸衰竭使用呼
      吸器，經診斷為器質性精神病合併有四肢重癱、呼吸衰竭
      使用呼吸器、極重度智能障礙，目前無自主能力，無判斷
      能力，需人完全照護，應屬於司法精神醫學之心神喪失狀
      態，建議同意其監護宣告等情，亦有行政院衛生署臺東醫
      院99年1月27日東醫精字0990000697號函所附之精神鑑定
      報告書1份在卷可稽。綜上以觀，本院認相對人因精神障
      礙或其他心智缺陷，已達致不能為意思表示或受意思表示
      之程度，揆諸首揭規定，本件聲請應予准許，爰對相對人
      為監護之宣告。
三、次按受監護宣告之人應置監護人。法院為監護之宣告時，應
    依職權就配偶、四親等內之親屬、最近一年有同居事實之其
    他親屬、主管機關、社會福利機構或其他適當之人選定一人
    或數人為監護人，並同時指定會同開具財產清冊之人。法院
    為前項選定及指定前，得命主管機關或社會福利機構進行訪
    視，提出調查報告及建議。監護之聲請人或利害關係人亦得
    提出相關資料或證據，供法院斟酌。法院選定監護人時，應
    依受監護宣告之人之最佳利益，優先考量受監護宣告之人之
    意見，審酌一切情狀，並注意下列事項：(一)受監護宣告之人
    之身心狀態與生活及財產狀況。(二)受監護宣告之人與其配偶
    、子女或其他共同生活之人間之情感狀況。(三)監護人之職業
    、經歷、意見及其與受監護宣告之人之利害關係。(四)法人為
    監護人時，其事業之種類與內容，法人及其代表人與受監護
    宣告之人之利害關係。民法第1110條、第1111條、第1111條
    之1分別定有明文。又按監護宣告之裁定，應同時選定監護
    人及指定會同開具財產清冊之人，並附理由，民事訴訟法第
    604條第1項定有明文。經查：聲請人為相對人之妻，具狀表
    明願擔任相對人之監護人，此有聲請人提出之聲請狀1份在
    卷可稽（見卷第2頁），而本件經本院函請臺東縣政府社會
    處進行訪視，據覆略以：受監護人因頭部外傷併發嚴重腦挫
    傷出血，現住於馬偕醫院加護病房，對外界無意識，口插呼
    吸器無法表達，雙眼雖睜開、意識卻不清，四肢無法自行移
    動，須靠外界協助，聲請人則表示因受監護人身體較無復原
    可能，現為照顧而往返臺東市及池上鄉間，無法種田，僅能
    仰賴前種田之積蓄維生，並有醫療及住院雜支等龐大費用支
    出，又子女亦有其家庭經濟壓力，無法於此方面給予協助，
    幸有聲請人之大哥協助照料受監護人入院醫療事宜，經訪視
    結果，兩造為夫妻，本有處理家務及互相照顧之權責，暨訪
    視當日受監護人確實因病臥床，無表達意識能力，況據聲請
    人陳述受監護人腦部已無復原機會，應有家人協助監護其財
    產，由聲請人聲請監護宣告並無不妥等語，有臺東縣政府99
    年2月3日府社婦字第0993004616號函所附之訪視調查處遇建
    議表1份在卷可稽（卷第34-37頁）。本院參酌上情，認由聲
    請人任監護人，最能符合受監護宣告之人之最佳利益，爰選
    定聲請人甲○○○為監護人；另兩造之長女丙○則具狀表明
    同意擔任會同開具財產清冊之人，亦有其所提出之陳報狀及
    同意書各1份在卷可憑，爰指定丙○為會同開具遺產清冊之
    人。
四、末按民法第1113條準用同法第1099條、第1109條之規定，監
    護開始時，監護人對於受監護人之財產，應依規定會同法院
    指定會同開具財產清冊之人，於二個月內開具財產清冊，並
    陳報法院；監護人於執行監護職務時，因故意或過失，致生
    損害於受監護人者，應負賠償之責。準此，監護人甲○○○
    於本裁定確定後，應會同如主文第3項所示之受指定人丙○
    ，於二個月內開具財產清冊，並陳報法院，併此敘明。
五、依民事訴訟法第608條第1項，非訟事件法第24條第1項，裁
    定如主文。
中    華    民    國    99    年     2    月    25    日
                  家事法庭  法  官  范乃中
以上正本係照原本作成。
如不服本裁定關於選定監護人及指定會同開具財產清冊之人等部
分，應於送達後10日內向本院提出抗告狀，並繳納抗告費新臺幣
1,000元；其餘關於宣告監護之部分，不得抗告。
中    華    民    國    99    年     2    月    25    日
                            書記官  洪月甚

司法院資訊處製作；財團法人民間司法改革基金會備份。
